【裁判字號】    90,訴,134
【裁判日期】    901031
【裁判案由】    侵權行為損害賠償
【裁判全文】
臺灣基隆地方法院民事判決  九十年訴字第一三四號
    原      告  丙○○
    訴訟代理人  乙○○
    被      告  甲○○
右當事人間請求損害賠償事件，本院判決如左：
    主    文
被告應給付原告新台幣拾肆萬柒仟佰元，及自民國九十年七月一日起至基隆市○
○路二三三號大樓恢復供水供電時止按月給付原告新台幣柒仟貳佰伍拾元。
原告其餘之訴駁回。
訴訟費用由被告負擔十分之九；餘由原告負擔。
本判決第一項於原告以新台幣壹拾貳萬元供擔保後，得為假執行。
原告其餘假執行之聲請駁回。
    事    實
甲、原告方面：
一、聲明：被告應給付原告新台幣拾捌萬陸仟元，及自民國九十年七月起至該棟大
    樓恢復供水供電時止，按月給付原告八千元，並願供擔保請准為假執行之宣告。
二、陳述：
  (一)被告甲○○原住於基隆市○○路二三三號地下室，八十八年四月（誤載為五月
      ）間因被告之前開房屋起火燃燒，延燒至原告所有坐落於基隆市○○路二三三
      號五樓之六號房屋，導致原告所有之前開房屋及其內裝潢、傢俱全部毀損，原
      告爰依民法第一百八十四條、第一百九十六條之規定，請求被告負損害賠償責
      任。
  (二)原告請求之各項損害賠償金額如下：
    １、傢俱部分：雙人床一個為一萬元整、沙發椅二個為五千元、床頭櫃一個三千
        元、茶几一個二千元。
    ２、傢電部分：電話機一個一千元、電冷暖器一個二萬元、電熱水器一個一萬五
        千元、二○吋彩色電視機一個一萬元。
    ３、裝潢及整修部分：天花板一組一萬元、壁廚一個一萬元、壁紙一個五千元、
        鐵窗一組五千元、地磚一組五千元、不鏽鋼門二個二萬元、窗帘一個三千元
        、浴室塑鋼門一個三千元、浴室鏡及檯一組二千元、洗手盆一個三千元、馬
        桶一組七千元、垃圾清運五千元、室內電線更新五千元、公共電線更新分擔
        部分一萬元、公共天花板更新分擔部分一萬元、公共油漆粉刷分擔部分一萬
        元。
    ４、租金收入損失每月八千元：自八十八年五月起至九十年六月止共計二十六個
        月為二十萬八千元，及自九十年七月起至該棟大樓恢復供水供電時止，按月
        給付原告八千元。
三、證據：提出火災現場大樓及公共走道照片、建物謄本暨所有權狀、房屋修繕工程
    估價單、房屋租賃契約書等影本各一份為證。
乙、被告方面：
壹、被告：
一、聲明：駁回原告之訴。
二、陳述：
  (一)其所涉嫌之公共危險案件，目前仍在台灣基隆地方法院刑事庭審理中，是否如
      基隆地方法院檢察署檢察官遽而認定之其應負失火責任，目前尚在調查中，是
      否應負過失責任尚屬不明。
  (二)依基隆市之火災原因調查報告書之記載，原告所有之基隆市○○路二三三號五
      樓之六號房屋主要係室內裝潢及器具係受到煙燻，是否有全部重置之必要？且
      被告縱有過失是否應全額賠償原告之損失，亦屬不明。
  (三)至於原告所提出之房屋租賃契約書僅至八十四年止，其於火災事故發生之八十
      八年五月間是否有出租之事實，並未舉證證明之。
丙、本院依職權調閱本院八十九年度訴字第四四五號公共危險之刑事案卷全卷並囑託
    國碁不動產鑑定顧問有限公司就系爭房屋之相關屋損價值進行鑑定。
    理    由
一、按訴狀送達後，原告不得將原訴變更或追加他訴，僅請求之基礎事實同一或擴張
    減縮應受判決事項之聲請者，不在此限，民事訴訟法第二百五十五條第一項第二
    款及第三款定有明文。本件原告原起訴請求被告應賠償房屋、裝潢、室內傢俱共
    一百二十一萬一千元，嗣依鑑定之結果減縮其賠償範圍為傢俱、傢電及裝潢整修
    部分共為十七萬八千元，並追加租金收入之損失二十萬八千元及自民國九十年七
    月起至該棟大樓恢復供水供電時止，按月給付原告八千元，揆諸前開規定，應予
    准許。
二、本件原告起訴主張：因被告甲○○居住之基隆市○○路二三三號地下室於八十八
    年五月間起火燃燒，延燒至原告所有坐落於基隆市○○路二三三號五樓之六號房
    屋，導致原告所有之前開房屋及其內裝潢、傢俱全部毀損等情；被告則以：其所
    涉嫌之公共危險刑事部分，目前尚在刑事庭審理中，是否應負失火責任尚屬不明
    ，且原告所有之房屋室內裝潢及傢電等應僅受煙燻，尚未達全部毀損之狀態，並
    無全部重置之必要等語，資為抗辯。
三、經查，原告主張其所有之基隆市○○路二三三號五樓之六號房屋係因被告所使用
    同棟大樓地下室起火延燒，致其室內物品、裝潢等物均受損害等情，業據其提出
    建物謄本暨所有權狀、火災現場照片數禎為證。被告雖不否認原告所有之前開系
    爭房屋係因其使用之地下室延燒所致，惟以：火災起火原因絕非排風機馬達線圈
    短路所致，因其確已關閉排風機電源云云為辯。經本院職權調閱本院八十九年度
    訴字第四四五號公共危險之刑事案卷全卷結果，依該卷內所附之火災原因調查報
    告書所認定之起火原因，係「仲陽資訊公司內排風機因長時間使用，馬達故障，
    引起火災之可能性較大。．．．被告係仲陽公司之負責人，平時皆其一人在公司
    ，起火前一天晚上並未將電源總開關關閉即離開公司，且現場經鑑定排除人為縱
    火，亦未發現有足以自燃之物質，僅發現排風機馬達有疑似短路之熔痕，故不排
    除為用電不慎造成火災。」等情。被告既為仲陽公司之負責人，對於營業場所之
    公共安全應負有善良管理人之注意義務，離開公司而未將電源總開關關閉，致電
    流能仍於流通狀態，造成電線走火發生火災燻燒至原告之房屋，自有過失，被告
    前開所辯，與事實與常情均不相符，不足採信。又損害賠償之債，以有損害之發
    生及有責原因之事實，並二者之間，有相當因果關係為成立要件，故原告所主張
    損害賠償之債，如不合於此項成立要件者，即無損害賠償請求權存在。被告因過
    失致生火災，造成原告所有之房屋與室內物品之受到損害，且此損害由鑑定報告
    照片所示確為火災燻燒所致，故被告因過失而不法侵害原告之財產權利，依法自
    應負侵權行為損害賠償責任。
四、再按不法毀損他人之物者，被害人得請求賠償其物因毀損所減少之價額，所謂其
    物因毀損所減少之價額，依其固有意義，應係指市場上之價格而言，而其計算方
    式，實務上以交換價值即市價計算之。蓋損害賠償之目的在於填補所生之損害，
    其應回復者，並非『原來狀態』，而係『應有狀態』，應將損害事故發生後之變
    動狀況考慮在內。故其價格應以加害人應為給付之時為準，被害人請求應以起訴
    時之市價為準，被害人於起訴前已曾為請求者，以請求時之市價為準。惟被害人
    如能證明在請求或起訴前有具體事實，可獲得較高之交換價格者，應以該較高之
    價格為準，因被害人如未被侵害，即可獲得該項利益。經查，原告依據民法第一
    百九十六條規定請求賠償範圍，茲一一論述如下：
  (一)傢俱部分二萬元部分：依基隆市火災原因調查報告書之記載，原告所有之系爭
      房屋係位於五樓，僅受「煙燻」及「高溫」，並未如其他樓層記載屋內屋品之
      燒損損失狀況，有前開報告書附卷可參；再依本院依職權囑託國碁不動產鑑定
      顧問有限公司就系爭房屋之相關屋損價值進行鑑定結果，就鑑定之物品價值，
      並未明白說明是否皆已修繕不可能，鑑定報告書內僅概言無法使用及居住，對
      於是否已達不堪使用，自應斟酌實際受損情形而定。又依民法第一百九十六條
      請求物因毀損所減少之價額，以必要者為限，若以新物換舊品尚須扣除其折舊
      率，惟並非一律均應折舊，尚須衡量被害人個人之利用價值，若通常並不因新
      物之賠償而增進其交易價格或延長其使用年限者，即無庸計其折舊差額，然毀
      損所減少之價額有所超過而非必要時，法院應依職權予以折舊。本件依原告提
      出被告不爭執為真正之火災現場照片觀之，原告請求之雙人床彈簧床墊確已燒
      毀而不堪使用，惟木製床架僅有煙燻，並未達不堪使用之地步，而鑑定報告鑑
      定雙人床之價作為一萬元，然此部分係含彈簧床墊及木製床架在內，是依一般
      品質之彈簧床墊市價約為為五千元，木製床架受煙燻減少之價格以五成計，則
      此部分原告受有之損害應為七千五百元（彈簧床墊五千元、木製床架二千五百
      元）；至於床頭櫃、茶几二項傢俱則受到煙燻，未達毀損而不堪使用之地步，
      有照片可參，是此部分亦以減少之價格五成計，應為一千五百元、一千元；又
      沙發椅部分，原告最初提出之估價單上並無此項目之記載，依其提出之現場照
      片亦無沙發椅之存在，惟鑑定報告書中雖列有此項之賠償費用，惟並無沙發椅
      之照片存在，自難認定原告於火災事故前曾有傢俱沙發椅存在之事實，原告此
      部分之主張應予駁回。綜上原告得請求之傢俱部分損害額為一萬元。
  (二)傢電部分四萬六千元：查原告所有之系爭房屋為出租套房（登記主要用途為旅
      館），故關於原告主張之家電用品電話機、電冷暖器、電熱水器、二○吋彩色
      電視機可認為於火災前已存在，惟鑑定報告係以新品之價格而為鑑定，然依一
      般常情觀之，原告既於火災事故發生前有出租之事實，該等傢電應非新品，而
      原告亦未提出任何實證證明該等傢電為新品，故應認以新物賠償確已延長其使
      用年限者，超過減少之價格而非屬必要，本院依職權予以折舊為八成，是原告
      此部分得請求新品八成價格之賠償即三萬六千八百元。
  (三)裝潢及整修部分十一萬二千元：依基隆市火災原因調查報告書之記載，原告所
      有之系爭房屋係受「煙燻」及「高溫」，惟依原告提出之火災現場照片觀之，
      室內裝璜確已因火災之煙燻及高溫導致天花板、壁廚、壁紙、鐵窗、地磚、不
      鏽鋼門、窗帘、浴室塑鋼門、浴室鏡及檯、洗手盆、馬桶等物品或因高溫變形
      、或因煙燻而無法達到原先裝璜之形態以致不堪使用，是此部分之請求應予准
      許；至於原告欲回復原狀自必須為垃圾之清運及室內電線更新，就此部分亦應
      予准許。再者，系爭建物為集合性住宅，因地下室大火致目前全棟大樓尚在停
      水停電中，而依鑑定報告書內所附之現場照片觀之，其公共空間之公共電線更
      新、公共天花板更新、公共油漆粉刷部分均屬必要之費用，此部分之請求亦應
      予准許。綜上，原告得請求裝潢及整修費用十一萬二千元。
  (四)租金收入之損失：按物被毀損時，受害人除受到該物被毀損之損害外，亦可能
      受到在修理期間不能使用該物之損害（消極之損害），一般而言房屋因價值較
      高，毀損修復期間多半受財產上之不利益，自得請求租金之損失。經查，系爭
      房屋被燻燒後無法使用而目前閒置之事實，為兩造所不爭執，則原告請求相當
      租金之損害，於法有據，惟依原告提出之房屋租賃契約書上之記載，租金為每
      月七千元至七千五百元之間，而目前景氣不佳房地產租售業普遍降價之情形，
      認為以每月七千二百五十元為適當，故原告據以請求自八十八年五月間迄至九
      十年六月止（即自火災事故發生之八十八年四月十七日之次月即八十八年五月
      一日起算至九十年六月三十日止）共二十六個月之損失為十八萬八千五百元，
      及自九十年七月一日起至該棟大樓恢復供水供電時止，按月給付原告七千二百
      五十元之部分，於法有據，應予准許。
五、從而，原告依據侵權行為損害賠償請求被告給付三十四萬七千三百元（一○○○
    ○十三六八○○十一一二○○○元十一八八五○○），及自九十年七月一日起至
    該棟大樓恢復供水供電時止，按月給付原告七千二百五十元之部分，於法有據，
    應予准許；逾此部分之請求，即屬無據，應予駁回。
六、原告陳明願供擔保，聲請宣告假執行，經核其勝訴部份，合於法律之規定，爰酌
    定相當之擔保金額宣告之；其餘假執行之聲請，因訴之駁回而失所依附，不予准
    許。
據上論結：本件原告之訴為一部有理由，一部無理由，並依民事訴訟法第七十九條但
書、第三百九十條第二項，判決如主文。
中      華      民      國    九十      年      十      月    三十一    日
~B臺灣基隆地方法院民事庭
~B    法      官  何怡穎
右為正本係照原本作成。
對於本判決如有不服，須於判決送達後二十日內，向本院提出上訴書狀，上訴於臺灣
高等法院，並按他造當事人之人數附具繕本。
中      華      民      國    九十      年      十一    月      一      日
~B    法院書記官  陳錦進


司法院資訊處製作；財團法人民間司法改革基金會備份。
